【裁判字號】    90,易,77
【裁判日期】    900424
【裁判案由】    傷害
【裁判全文】
台灣基隆地方法院刑事判決                              九十年度易字第七七號
    公訴人  台灣基隆地方法院檢察署檢察官
    被  告  乙○○
右列被告因傷害案件，經檢察官提起公訴（八十九年度偵續字第四七號），本院判決
如左：
    主  文
乙○○無罪。
    理  由
一、公訴意略以：緣乙○○前曾雇用甲○○之妻清洗漁船，因乙○○認為漁船未洗乾
    淨，而責備甲○○之妻，致乙○○與甲○○二人發生嫌隙。民國八十九年五月三
    日上午七時十五分許，蔡平和以機車附載乙○○路過台北縣萬里鄉○○村○○路
    九七號何潘蘭所開立之「協福商店」時，甲○○之姪郭有進乃上前攔阻質問乙○
    ○，雙方並發生口角，經蔡平和與走出該店之吳榮昭從中勸阻，乙○○乃離去並
    走進其旁即同路七十三之一號其兄林新澤所經營之漁具店；郭有進乃與吳榮昭、
    蔡平和走進「協福商店」休息，並與其堂兄郭耀仁聊天。斯時甲○○在該店對面
    海邊之漁船上目睹全程，唯恐將有衝突發生，乃自船上取出其所有之西瓜刀一把
    ，藏放於其所穿之夾克背心右側大夾袋中，再行至該雜貨店購買檳榔。不久，心
    有不甘之乙○○夥同其雙胞胎兄弟許德成各持鐵錘一支，前來「協福商店」，擬
    與郭有進理論；其兄林新澤及其姪林基銓父子為勸架，亦隨同前來。嗣乙○○行
    自「協福商店」門口而見及甲○○在內，即質問甲○○：一再攔路，是何意思？
    甲○○、郭有進乃走出店外，郭耀仁、吳榮昭、蔡平和、何潘蘭為勸架，亦隨後
    走出。吳榮昭、何潘蘭即一同將許德成手中之鐵錘搶下，並與蔡平和一起加以勸
    阻；乙○○則持鐵錘欲攻擊甲○○，郭有進遂自後抱住乙○○加以勸阻；林新澤
    亦自後抱住甲○○予以勸阻。惟乙○○仍持鐵錘攻擊甲○○三下，使甲○○受有
    左頸部及前胸皮下瘀斑約十Ｘ五公分、左臂皮下瘀斑約七Ｘ五公分、左手肘皮下
    瘀斑約五Ｘ二公分之傷害；甲○○受傷後旋以其慣用之左手，自所穿背心右大夾
    袋內，取出該把西瓜刀，在乙○○欺身而近時，順勢由右向左，由上向下，對乙
    ○○斜砍而去，使乙○○頭部亦受有傷害，嗣經乙○○之妻楊秀珠報警處理，因
    認被告乙○○涉有刑法第二百七十七條第一項傷害罪嫌。
二、本件公訴人認被告涉有右揭犯罪，係以前揭事實業據告訴人甲○○之指訴及證人
    吳榮昭、蔡平和、何潘蘭、郭耀仁證述明確，為其論據。訊據被告乙○○固坦承
    曾於前揭時地與甲○○發生爭執之事實，惟堅決否認有何傷害告訴人之犯行，辯
    稱伊當日並未持鐵槌，亦未毆打告訴人等語。
三、按犯罪事實應以證據認定之，無證據不得定其犯罪事實。不能證明被告犯罪事實
    者應諭知無罪之判決，刑事訴訟法第一百五十四條、第三百零一條第一項分別定
    有明文。次按以被害人之陳述為認定犯罪之依據時，必其陳述並無瑕疵，且就其
    他方面調查，又與事實相符，始能認為有證據能力（最高法院六十一年度台上字
    第三０九九號判例）。所謂無瑕疵，係指被害人所為不利被告之陳述，與社會上
    一般生活經驗或卷存其他客觀事實並無矛盾而言。至所謂就其他方面調查認與事
    實相符，非僅以所援用之旁證足以證明被害結果為已足，尤須綜合一切積極佐證
    ，除認定被告確為加害人之可能外，在推理上無從另為其他合理原因之假設。有
    不合於此，即不能以被害人之陳述作為論斷之證據。
四、經查（一）證人何潘蘭於偵查中先後證稱：「那時我看到時許德成手拿鐵槌要打
    架，我就叫吳榮昭將他手上的鐵槌搶下，並拉開他」、「我只看到甲○○、乙○
    ○在打架，許德成、吳榮昭在勸架，其餘我並不清楚」（見八十九年度偵字第二
    五七五號案卷第二十九頁背面、第三十頁背面）、「聽到吵架聲出來查看，乙○
    ○拿鐵槌，我將之搶下... 」（見八十九年度偵續字第四七號案卷第三十一頁）
    ，證人郭耀仁於偵查中證稱「上次衝突後林新澤找甲○○質問林一天要堵他幾次
    後，發生衝突。我出去看後乙○○已受傷，林新澤抓住甲○○」、「（問：林新
    澤抓住甲○○時有無看到？）沒看到」（見八十九年度偵續字第四七號案卷第三
    十一頁背面），其等證言均無法證明被告有公訴人起訴之前揭犯行。（二）證人
    吳榮昭初於偵查中證稱「我看到甲○○與乙○○正在打架，我從中勸架，之後許
    德成手持鐵槌欲加入，我也將許德成勸開。我看到甲○○手持西瓜，乙○○拿鐵
    槌」（見八十九年度偵字第二五七五號案卷第三十頁）等語，亦僅能證明被告於
    與告訴人發生爭執之過程中，一度曾持鐵槌，尚難證明被告確持鐵槌毆打告訴人
    。至證人吳榮昭嗣雖又稱「我從何潘蘭的店內出來就看到有人在打架，許德成和
    乙○○都拿鐵槌，當時乙○○已受傷，林新澤抓住甲○○... 」、「有看到林新
    澤抓住甲○○讓乙○○打，用右手打」等語（見八十九年度偵續字第四七號案卷
    第三十一頁），而證人郭有進亦於偵查中證稱：「聽到乙○○與甲○○吵架，當
    時乙○○已受傷，林新澤抓住甲○○... 」、「有看到林新澤抓住甲○○，乙○
    ○拿鐵槌打甲○○，用右手」等語（見八十九年度偵續字第四七號案卷第三十一
    頁背面），惟查被告若真如證人所稱，係以右手持鐵槌毆打告訴人，於見告訴人
    持預藏之鋒利西瓜刀砍向伊時，其本能反應必係以鐵槌阻擋，縱非刻意直接以鐵
    槌抵擋刀械，而係隨意以持鐵槌之手阻擋，亦將因有所緩衝而不致手部傷勢過重
    ，然被告右手竟受有虎口深度刀切傷併姆指扯脫位等傷害（見卷附台北榮民總醫
    院診斷證明書及相片二紙），實與常情相違，足徵告訴人指訴與證人前揭證言與
    事實不符，均無可採信。（三）證人郭耀仁於偵查中證稱「上次衝突後林新澤找
    甲○○質問林一天要堵他幾次後，發生衝突。我出去看後乙○○已受傷，林新澤
    抓住甲○○」、「（問：林新澤抓住甲○○時有無看到？）沒看到」（見八十九
    年度偵續字第四七號案卷第三十一頁背面）等語，不僅無法證明被告確有公訴人
    所指犯行，且其證言就究否見到林新澤抓住甲○○乙情，矛盾反覆，亦不足採，
    ，被告所辯應屬可信。綜上所述，本案告訴人之指述及證人吳榮昭、郭有進之證
    言，與事實相違而有瑕疵，不足採信。被告何潘蘭、郭耀仁之證言則無法證明被
    告確於前揭時地持鐵槌毆傷告訴人，此外復查無其他積極證據，足認被告確有公
    訴人所指之犯行，依據首揭說明，不能證明被告犯罪，依法應諭知無罪之判決。
據上論斷，應依刑事訴訟法第三百零一條第一項判決如主文。
本案經檢察官黃士元到庭執行職務
中      華      民      國      九十      年      四    月    二十四    日
                                    台灣基隆地方法院刑事第三庭
                                          法  官    姚  貴  美
右正本證明與原本無異。
對於本件判決如有不服，應於收受送達後十日內，向本院提出上訴書狀，上訴於臺灣
高等法院，並按他造當事人之人數附具繕本。
                                          書記官    明  祖  斌
中      華      民      國      九十      年      六    月    一        日


司法院資訊處製作；財團法人民間司法改革基金會備份。
